臺灣雲林地方法院刑事判決　　　　　　　96年度訴緝字第27號
公　訴　人　臺灣雲林地方法院檢察署檢察官
被　　　告　甲○○
指定辯護人　康春田律師
上列被告因違反槍砲彈藥刀械管制條例案件，經檢察官提起公訴
（94年度核退偵字第70號），本院判決如下：
    主      文
甲○○未經許可，製造可發射子彈具有殺傷力之改造手槍，處有
期徒刑伍年肆月，併科罰金新臺幣拾萬元，罰金如易服勞役，以
新臺幣壹仟元折算壹日，扣案之改造手槍壹支（含彈匣壹個，槍
枝管制編號0000000000號）、銼刀貳支、針車油壹瓶、砂輪機壹
臺及砂布壹塊均沒收之。
    事實及理由
一、犯罪事實：
    甲○○明知可發射子彈具有殺傷力之改造手槍為槍砲彈藥刀
    械管制條例所列管之物品，非經中央主管機關許可，不可製
    造，竟基於製造可發射子彈具有殺傷力的改造手槍之犯意，
    於民國94年1 月4 日9 時許，在其位於雲林縣口湖鄉過港村
    過港42號之住處內，將其自雲林縣虎尾鎮○○路199 號之某
    玩具模型店所購得，已經換裝金屬槍管但尚未貫通阻鐵之仿
    BERETTA 廠半自動手槍製造之金屬玩具手槍1 支（含彈匣1
    個），以其所有之電鑽（未扣案）貫通該手槍之槍管後，另
    使用其所有之砂輪機、銼刀及砂布修整該槍管，再將該貫通
    修改後之槍管裝至原有之槍身上，並使用其所有之針車油加
    以潤滑，以此方式未經許可製造可發射子彈具有殺傷力之改
    造手槍1 支（含彈匣1 個，槍枝管制編號0000000000號）。
    嗣於同年月7 日15時20分許，在上址為警搜索查獲，並扣得
    前述改造手槍1 支（含彈匣1 個）、銼刀2 支、針車油1 瓶
    、砂輪機1 臺及砂布1 塊等物，始知上情。
二、認定犯罪事實所憑之證據及理由：
  (一)程序部分：
    被告之辯護人為被告辯以：扣案之改造手槍是否具有殺傷
    力，依刑事訴訟法第198 條及第208 條之規定，在程序上應
    由檢察官或法官送請鑑定，然本件扣案之改造手槍卻係由雲
    林縣警察局北港分局逕送內政部警政署刑事警察局（下稱刑
    事警察局）鑑定，其程序上已有違誤。該鑑定報告僅泛言
    稱「機械性能良好，可擊發適用之子彈，認具有殺傷力」云
    云，就該改造手槍最大發射動能為每平方公分多少焦耳？最
    大速度若干？未置一詞，且有時不同單位鑑定結果會有歧異
    之情形，是應有將本件改造手槍再送請鑑定之必要。經查：
  1.就扣案改造手槍有無殺傷力乙節，固係由雲林縣警察局北港
    分局（下稱北港分局）函請刑事警察局為鑑定等情，有該局
    94年2 月25日刑鑑字第0940017405號槍彈鑑定書1 紙在卷可
    稽（見偵卷第7 頁至第9 頁）。惟司法警察等偵查輔助人員
    於案件未移送檢察官偵辦前之調查犯罪階段，係依據檢察長
    之概括授權，先行將槍彈等證物送請檢察機關預先核定之專
    責鑑定人或鑑定機關（團體）實施鑑定，基於檢察一體原則
    ，該鑑定人或鑑定機關（團體）本應視同受承辦檢察官所選
    任或囑託而執行鑑定業務。職是，本件扣案改造手槍雖由北
    港分局函請刑事警察局為鑑定，依前揭說明，應視為係依據
    承辦檢察官所選任或囑託為之，辯護人執此指摘本案改造手
    槍鑑定程序上之瑕疵，顯屬誤會。
  2.另在槍彈鑑定實務上，鑑驗槍枝有無殺傷力常見之檢驗方法
    有「性能檢驗法」及「動能測試法」。所謂的「性能檢驗法
    」係指以實際操作檢視槍枝的性能及結構，例如槍管是否暢
    通，滑套是否固定在槍枝上，板機跟擊槌是否有連動，是否
    有撞針存在等條件，來判斷槍枝性能是否良好，倘若性能良
    好就認定有殺傷力，多半用於改造手槍之鑑定。而所謂「動
    能測試法」，即以實際裝填子彈射擊，以測試子彈射擊時之
    速度若干，換算其單位面積動能分為每平方公分多少焦耳（
    子彈單位面積動能達每平方公分20焦耳者，則足以穿入人體
    皮肉層），據以認定鑑定之槍枝有無殺傷力，多半用於空氣
    槍、瓦斯槍之鑑定上。其因在於改造手槍不若制式手槍般有
    固定口徑之子彈，若要求以「動能測試法」鑑定其殺傷力之
    有無，再無查獲可供射擊之改造子彈時，則需要由鑑定人員
    自行製作可供擊發之改造子彈，具有高度危險性。查本件查
    獲改造手槍之同時，雖同時查獲改造子彈3 顆，然其中2 顆
    改造子彈就外觀檢視，並無底火、發射火藥，並非完整的子
    彈結構；另1 顆係玩具金屬金屬彈殼，均無須透過子彈試射
    法即足認定該改造子彈均不具有殺傷力等事實，有前述鑑定
    書附卷可參，是該改造子彈顯然無法供前述改造手槍實際測
    試使用，從而，欲採「動能測試法」測試該改造手槍之殺傷
    力有無，依前揭說明，必以要求鑑定人員自行製作可供擊發
    之改造子彈，然此除有一定程度之危險外，再送請鑑定將造
    成訴訟延宕，對被告訴訟權益之保障，實有不周。本院參酌
    前情，認為上開鑑定書，係以性能檢驗法作為鑑定扣案改造
    手槍有無殺傷力之檢驗標準，並由刑事警察局鑑識科人員本
    於專業知識測試後做成前述鑑定書，本院於審判中亦可當庭
    勘驗該改造手槍之性能與結構是否確如鑑定書所述，實可據
    以判斷則該鑑定書所得之結論能否憑信，不因本案改造手槍
    之鑑定未使用「動能測試法」而有異。從而，辯護人聲請將
    該改造手槍再送請鑑定，實無必要，此部分證據調查之聲請
    應予駁回。辯護人在本院審判中經審判長曉諭後，已同意捨
    棄前述聲請再送鑑定之證據調查（見本院卷第56頁反面），
    益徵上情。
  (二)實體部分：
    上開犯罪事實，業據被告甲○○於本院審理中均供認不諱（
    見本院卷第56頁反面），並有改造手槍1 支（含彈匣1 個）
    、針車油1 瓶、銼刀2 支、砂輪機1 臺及砂布1 塊扣案足佐
    ，且上開改造手槍經送刑事警察局鑑驗結果，認該改造手槍
    係仿BERETTA 廠半自動手槍製造之金屬玩具手槍換裝土造金
    屬槍管而成，機械性能良好，認具殺傷力，有該局於94年2
    月24日所出具之刑鑑字第0940017405號鑑驗通知書1 份在卷
    可稽（見偵卷第7 頁至第9 頁）。本院於審判中當庭勘驗該
    改造手槍之結果認為：1.該改造手槍槍身與槍管顏色不同，
    槍管顏色有磨光痕跡，槍管接近槍身部位有與槍身一樣之底
    漆尚未磨去，槍管長度在槍口部位比一般玩具手槍稍長，極
    可能是被告在購買該玩具手槍時，槍管已經被換裝成土造之
    金屬槍管，且漆上與槍身同樣之顏色，事後槍管產生掉漆，
    被告方將槍管上之顏色磨掉，造成槍管與槍身顏色不一致，
    僅在槍管底部出現與槍身相同之黑色。2.槍枝經拉滑套開保
    險後可以正常擊發等情明確，有本院勘驗筆錄附卷可佐（見
    本院卷第57頁）。足認被告之自白與事實相符，可以採信，
    本件事證明確，被告犯行堪以認定，應依法論科。
三、論罪科刑之理由：
  (一)被告行為後，刑法業於94年2 月2 日修正公布，並於95 年7
    月1 日施行。修正後刑法第2 條第1 項規定：「行為後法律
    有變更者，適用行為時之法律。但行為後之法律有利於行為
    人者，適用最有利於行為人之法律。」即由修正前之「從新
    從輕」原則，改採「從舊從輕」原則，以與刑法第1 條罪刑
    法定主義契合，並貫徹法律禁止溯及既往原則（參見刑法第
    2 條立法理由說明一），且係規範行為後法律變更所生新舊
    法律比較適用之準據法，於新法施行後，應適用新法第2 條
    第1 項之規定，為「從舊從輕」之比較（參照最高法院95年
    度第8 次刑事庭會議決議）。本案有關新舊刑法比較詳如附
    表所示。
  (二)被告行為後，槍砲彈藥刀械管制條例已於94年1 月26日修正
    公布，並自公布日施行，原槍砲彈藥刀械管制條例第8 條與
    第10條、第11條合併修正移列為修正條文第8 條，原條例第
    10條、第11條刪除，修正前槍砲彈藥刀械管制條例第11條第
    1 項規定：「未經許可，製造、販賣或運輸第4 條第1 項第
    1 款所稱其他可發射金屬或子彈具有殺傷力之各式槍砲者，
    處5 年以上有期徒刑，併科新臺幣1,000 萬元以下罰金。」
    修正後槍砲彈藥刀械管制條例第8 條第1 項規定：「未經許
    可，製造、販賣或運輸鋼筆槍、瓦斯槍、麻醉槍、獵槍、空
    氣槍或第4 條第1 項第1 款所定其他可發射金屬或子彈具有
    殺傷力之各式槍砲者，處無期徒刑或5 年以上有期徒刑，併
    科新臺幣1,000 萬元以下罰金。」比較新舊法之結果，修正
    後該項規定將未經許可製造可發射金屬或子彈具有殺傷力之
    改造手槍之最高刑度提高為無期徒刑，自以修正前之槍砲彈
    藥刀械管制條例第11條第1 項之規定有利於被告，依刑法第
    2 條第1 項前段之規定，本案應適用修正前之槍砲彈藥刀械
    管制條例第11條第1 項規定處斷。是核被告所為，係犯修正
    前槍砲彈藥刀械管制條例第11條第1 項之未經許可製造可發
    射子彈具有殺傷力之改造手槍罪。
  (三)本院審酌被告於94年失業在家時，向他人購入玩具手槍1 把
    （含彈匣1 個）後，在自宅中利用其所有之前述工具將槍管
    車通、潤滑，再將之裝至原有之槍身上，以此方式改造手槍
    ，顯見被告對改造手槍頗有專精，被告並將該改造手槍攜出
    戶外試射（見本院卷第59頁反面），顯見被告無視政府管制
    改造手槍之法令，對於社會公共安全影響甚大。然本院念及
    被告犯後坦承犯行，態度尚佳，且卷內尚乏證據證明被告有
    持前開改造手槍再為其他犯罪，暨被告僅國小畢業，智識程
    度不高等一切情狀，量處如主文所示之刑，並就所處罰金刑
    部分，諭知易服勞役之折算標準。
  (四)被告之辯護人雖以：被告於偵審過程中主動供出改造手槍之
    來源，請求依槍砲彈藥刀械管制條例第18條第4 項之規定減
    輕其刑云云。惟欲依該條項之規定減輕其刑者，必以於偵查
    中或審判中自白，並供述全部槍械之來源及去向，因而查獲
    或防止重大危害治安事件之發生為要件，然本件依卷內資料
    無從認定有因被告之供述查獲他案件或防止重大危害治安之
    事件發生的情況，自與該規定之要件不合，不得依該條項之
    規定減輕其刑，辯護人前述所辯，於法無據，尚難准許，附
    此敘明。
  (五)被告之辯護人另為被告辯以：被告未曾有重大犯罪前科，因
    改造手槍僅係供己把玩之用，並未作為犯罪之工具，且被告
    持有該改造手槍之時間甚短，對公眾安全僅生潛在威脅，被
    告在歷次偵審中均坦承犯行，犯後態度尚可，足見被告已經
    徹底悔悟，況被告家中為單親之低收入戶，父親已歿，母親
    患有糖尿病，還有一名幼女均有賴被告撫養，若被告入監服
    刑，家中頓失經濟支柱。故被告犯罪情狀顯有足堪憫恕之處
    ，請求依刑法第59條之規定酌減其刑云云。惟刑法第59條之
    酌量減輕其刑，必於犯罪之情狀，在客觀上足以引起一般同
    情，認為即予宣告法定低度刑期，猶嫌過重者，始有其適用
    （最高法院著有51年臺上字第899 號判例意旨可資參照）。
    本院以為被告自外購得玩具手槍後，利用家中銼刀、針車油
    、砂輪機及砂布等工具改造槍管，足見被告改造手槍之手法
    專精，已如前述，被告在改造手槍完成後，將之攜出戶外試
    射，行徑大膽，舉止乖張，被告此一囂張行徑亦為其遭警查
    獲之原因，業經被告供認無訛（見本院卷第59頁反面），足
    見被告所為實對社會治安危害重大，佐以被告經本院傳拘無
    著，發布通緝後始緝獲到案，顯現被告藐視法紀之情狀，衡
    情殊難認為被告有何可憫恕之處，故實難允所請，亦附此敘
    明。
  (六)被告於本院審理中坦承有另將購買自同一玩具模型店之改造
    子彈，使用鉗子、手鋸片、底火18顆等工具加以改造（見本
    院卷第57頁反面至第58頁），並有不具殺傷力之改造子彈3
    顆扣案可證，是被告改造子彈之行為係另涉犯槍砲彈藥刀械
    管制條例第12條第3 項、第1 項製造子彈未遂罪嫌。且依被
    告所述改造子彈之事實與與本件被告遭查獲改造手槍之犯行
    間，時間、手法均不相同，足認是犯意各別，行為互殊，實
    不具有裁判上一罪之關係，非本案起訴效力所及，自非本院
    所得併予審理。本院以本判決書為告發，就被告涉犯製造子
    彈未遂之犯嫌，移請檢察官另行偵辦，併此陳明。
  (七)扣案之改造手槍1 支（含彈匣1 個）為違禁物，應依刑法第
    38條第1 項第1 款宣告沒收。另扣案之銼刀2 支、針車油 1
    瓶、砂輪機1 臺及砂布1 塊，為被告所有用以改造手槍之工
    具，已經被告供認明確（見本院卷第57反面至第58頁），均
    應依刑法第38條第1 項第2 款之規定沒收之。其他扣案之彈
    頭1 個、鉗子1 支、手鋸片1 個、鐵鎚2 支、底火18發、白
    色火藥及不具殺傷力之改造子彈3 顆等物，無法證明與本件
    犯罪有關，均不另為沒收之諭知。
四、應適用之法律：
    依刑事訴訟法第299 條第1 項前段，修正前槍砲彈藥刀械管
    制條例第11條第1 項，刑法第2 條第1 項、第11條前段、第
    42條第3 項、第38條第1 項第1 款、第2 款，判決如主文。
本案經檢察官乙○○到庭執行職務。
中　　華　　民　　國　　96　　年　　12　　月　　11　　日
                  刑事第五庭  審判長  法  官 侯 廷 昌
                                      法  官 藍 家 偉
                                      法  官 王 紹 銘
以上正本證明與原本無異。
如不服本判決，應於判決收受後10日內，向本院提出上訴狀（須
附繕本）。
                                      書記官 洪 秀 虹
中　　華　　民　　國　　96　　年　　12　　月　　11　　日
附錄本案論罪科刑法條全文：
修正前槍砲彈藥刀械管制條例第11條第1項：
未經許可，製造、販賣或運輸第4條第1項第1 款所稱其他可發射
金屬或子彈具有殺傷力之各式槍砲者，處5 年以上有期徒刑，併
科新臺幣1,000萬元以下罰金。
附表：新舊刑法比較一覽表
┌────────┬────────┬────────┬──────────┐
│法        條    │修正前規定      │修正後規定      │新舊法之適用        │
├────────┼────────┼────────┼──────────┤
│槍砲彈藥刀械管制│罰金罰鍰提高標準│刑法第33條第5 款│(一)適用修正前之規定。│
│條例第8 條第4 項│條例第1 條前段之│規定：罰金：新臺│(二)法定刑罰金部分，依│
│法定刑關於罰金部│規定：依法律應處│幣1,000 元以上，│  修正前刑法第33條第│
│分：罰金罰鍰提高│罰金、罰鍰者，就│以百元計算之。  │  5 款規定，及罰金罰│
│標準條例第1 條前│其原定數額得提高│                │  鍰提高標準條例第1 │
│段、現行法規所定│為2 倍至10倍。  │                │  條前段提高後，再依│
│貨幣單位折算新臺│現行法規所定貨幣│                │  現行法規所定貨幣單│
│幣條例第2 條、刑│單位折算新臺幣條│                │  位折算新臺幣條例第│
│法第33條第5 款  │例第2 條規定：現│                │  2 條換算為新臺幣時│
│                │行法規所定金額之│                │  ，為新臺幣30元以上│
│                │貨幣單位為圓、銀│                │  ，依修正後刑法第33│
│                │元或元者，以新臺│                │  條第5 款規定，為新│
│                │幣元之3 倍折算之│                │  臺幣1,000 元以上，│
│                │。              │                │  修正後刑法第33條第│
│                │刑法第33條第5 款│                │  5 款規定並非較有利│
│                │規定：罰金：1 元│                │  於被告，依刑法第2 │
│                │以上。          │                │  條第1 項前段規定，│
│                │                │                │  應適用修正前刑法第│
│                │                │                │  33條第5 款規定。  │
│                │                │                │                    │
├────────┼────────┼────────┼──────────┤
│刑法第42條罰金易│罰金應於裁判確定│罰金應於裁判確定│(一)適用修正後規定。  │
│服勞役          │後2 個月內完納。│後2 個月內完納。│(二)就「折算標準」而言│
│                │期滿而不完納者，│期滿而不完納者，│  ，比較修正前後之易│
│                │強制執行。其無力│強制執行。其無力│  服勞役折算標準，以│
│                │完納者，易服勞役│完納者，易服勞役│  修正後刑法規定，較│
│                │。              │。但依其經濟或信│  有利於被告。然依「│
│                │易服勞役以1 元上│用狀況，不能於2 │  折算期限」而言，修│
│                │3 元以下，折1 日│個月內完納者，得│  正前刑法規定為6 月│
│                │。但勞役期限不得│許期滿後1 年內分│  ， 修正後刑法則為1│
│                │逾6個月。       │期繳納。遲延1 期│  年，修正後刑法易服│
│                │罰金總額折算逾6 │不繳或未繳足者，│  勞役之期限較修正前│
│                │個月之日數者，以│其餘未完納之罰金│  刑法為長，對被告較│
│                │罰金總額與6 個月│，強制執行或易服│  為不利。是修正前後│
│                │之日數比例折算。│勞役。          │  刑法對易服勞役之折│
│                │科罰金之裁判，應│依前項規定應強制│  算標準及易服勞役之│
│                │依前2 項之規定，│執行者，如已查明│  期限規定互異，利與│
│                │載明折算1 日之額│確無財產可供執行│  不利互見，應綜和其│
│                │數。            │時，得逕予易服勞│  他各情，比較適用最│
│                │易服勞役不滿1 日│役。            │  有利被告之法律。本│
│                │之零數，不算。  │易服勞役以新臺幣│  件對被告宣告之罰金│
│                │易服勞役期內納罰│1,000元、2,000元│  刑為新臺幣100,000 │
│                │金者，以所納之數│或3,000元折算1日│  元，依修正後刑法折│
│                │，依裁判所定之標│。但勞役期限不得│  算易服勞役日數較短│
│                │準折算，扣除勞役│逾1年。         │  ，且折算期限未超過│
│                │之日期。        │依第51條第7 款所│  6 個月，自以修正後│
│                │                │定之金額，其易服│  刑法對被告較為有利│
│                │                │勞役之折算標準不│  ，故應適用修正後之│
│                │                │同者，從勞役期限│  刑法。            │
│                │                │較長者定之。    │                    │
│                │                │罰金總額折算逾1 │                    │
│                │                │年之日數者，以罰│                    │
│                │                │金總額與1 年之日│                    │
│                │                │數比例折算。依前│                    │
│                │                │項所定之期限，亦│                    │
│                │                │同。            │                    │
│                │                │科罰金之裁判，應│                    │
│                │                │依前2 項之規定，│                    │
│                │                │載明折算1 日之額│                    │
│                │                │數。            │                    │
│                │                │易服勞役不滿1 日│                    │
│                │                │之零數，不算。  │                    │
│                │                │易服勞役期內納罰│                    │
│                │                │金者，以所納之數│                    │
│                │                │，依裁判所定之標│                    │
│                │                │準折算，扣除勞役│                    │
│                │                │之日期。        │                    │
└────────┴────────┴────────┴──────────┘
